臺灣高等法院民事判決
110年度上易字第309號
上  訴  人  林敏華  
訴訟代理人  馬在勤律師
複  代理人  袁啟恩律師
被  上訴人  楊秀玉  
訴訟代理人  林子雄  

上列當事人間請求侵權行為損害賠償事件，上訴人對於中華民國
109年12月7日臺灣新北地方法院109年度訴字第1064號第一審判
決提起上訴，並為訴之追加，本院於111年4月13日言詞辯論終結
，判決如下：
    主      文
上訴及追加之訴均駁回。
第二審（含追加之訴）訴訟費用，由上訴人負擔。
    事實及理由
壹、程序方面：
一、按本於道路交通事故有所請求而涉訟者，不問其標的金額或
    價額一律適用簡易程序，為民國110年1月20日修正公布之民
    事訴訟法第427條第2項第11款所明定。惟修正之民事訴訟法
    簡易訴訟程序施行後，於修正前已繫屬之事件曾經終局裁判
    者，其法院管轄權及審理程序，適用修正前之規定，民事訴
    訟法施行法第4條之1第2款定有明文。查本件係因道路交通
    事故之請求而涉訟，於民事訴訟法簡易訴訟程序新法修正前
    即108年7月16日已繫屬法院（見附民卷第5頁），且經原審
    法院為一審之終局裁判（見本院卷第7-12頁）。依前開說明
    ，應依舊法由本院適用通常程序審理。
二、又按第二審訴之變更或追加，非經他造同意不得為之，但請
    求之基礎事實同一者，或擴張或減縮應受判決事項之聲明者
    ，不在此限，民事訴訟法第446條第1項、第255條第1項第2
    款、第3款分別定有明文。本件上訴人於原審依侵權行為法
    則，請求被上訴人給付新臺幣（下同）132萬2040元。原審
    判命被上訴人給付3萬2040元，上訴人就其敗訴部分（129萬
    元）不服，提起上訴，並於本院依民法第233條規定追加請
    求關於129萬元自109年3月19日起算之法定遲延利息，及後
    續支出之醫藥費4215元（見本院卷第246頁）。核上訴人追
    加之訴，係擴張應受判決事項之聲明，應予准許。　　
貳、實體方面：　
一、上訴人主張：被上訴人於108年1月15日晚間9時7分許，駕駛
    車號0000-00 自用小客車，沿新北市林口區文化一路2段由
    東往西方向行駛，行經與中山路交岔路口時，欲左轉至中山
    路，本應注意車前狀況，隨時採取必要之安全措施，且車輛
    行經行人穿越道，應禮讓行人優先通行，而依當時雖係夜間
    但有照明、柏油路面並無缺陷、道路亦無障礙物、視距良好
    等狀況，並無不能注意之情事，竟疏未注意貿然左轉，適伊
    行走在行人穿越道上，致遭撞擊倒地（下稱系爭事故），造
    成右胸壁鈍挫傷、左足鈍挫傷（下合稱挫傷），及腰椎第4
    、5節滑脫與第3、4節椎間盤突出（下合稱系爭傷害）等傷
    害，而受有如附表所示之醫藥費5305元、復健費10萬元、營
    養費5萬元、減少勞動能力損失45萬元及精神慰撫金71萬673
    5元（於原審請求身體殘缺終身損害部分，併入此項目，見
    本院卷第126頁）之損害等語。爰依民法第184條第1項前段
    、第193條第1項、第195條第1項之規定，求為命被上訴人給
    付132萬2040元。原審判命被上訴人給付3萬2040元，上訴人
    不服，提起上訴（被上訴人就其敗訴部分，未聲明不服，不
    在本件審理範圍）。上訴聲明：㈠原判決關於駁回上訴人後
    開第二項之訴部分，及該部分假執行之聲請暨訴訟費用之裁
    判，均廢棄。㈡被上訴人應再給付上訴人129萬元。並於本院
    依民法第233條規定，追加請求關於129萬元之法定遲延利息
    ，及後續支出之醫藥費4215元。追加之訴聲明：㈠上訴人應
    給付上訴人關於129萬元自109年3月19日起至清償日止，按
    年息5%計算之利息。㈡被上訴人應給付上訴人4215元。
二、被上訴人則以：系爭傷害並非系爭事故造成，上訴人不得請
    求因系爭傷害產生之相關費用等語，資為抗辯。並答辯聲明
    ：上訴及追加之訴均駁回。
三、上訴人主張因系爭事故受有系爭傷害，請求被上訴人給付因
    系爭傷害產生之相關費用等語。被上訴人固不否認因其過失
    發生系爭事故，然否認系爭傷害係因系爭事故所致，並以前
    詞置辯。茲就兩造爭點析述如下：
　㈠按因故意或過失，不法侵害他人之權利者，負損害賠償責任，民法第184條第1項前段固定有明文。惟按侵權行為損害賠償之債，以有損害之發生及有責任原因之事實，並二者間有相當因果關係為成立要件，且主張侵權行為損害賠償請求權之人，對於侵權行為之成立要件應負舉證責任（最高法院110年度台上字第2968號判決意旨參照）。上訴人主張系爭傷害係因系爭事故所致云云，固據提出急診病歷、診斷證明書、醫療費用收據為證（見原審卷第169-201頁）。惟查：
　⒈上訴人於108年1月15日系爭事故發生後，前往長庚醫療財團
    法人林口長庚紀念醫院（下稱長庚醫院）急診，病歷記載其
    主訴「下肢鈍傷、急性周邊重度疼動」等語（見原審卷第17
    1頁），其於同年3月10日警詢時亦稱：身體受傷程度為受有
    右胸壁鈍挫傷、左足鈍挫傷，詳細傷勢我有附長庚醫院診斷
    證明書等語（見原審卷第27-29頁），核與長庚醫院於同年2
    月1日出具之診斷證明書，記載其傷勢為「右胸壁鈍挫傷、
    左足鈍挫傷」相符（見原審卷第37頁），是依上訴人急診病
    歷、診斷證明書及於警詢所陳內容，均無從認定系爭事故有
    造成系爭傷害之情。且參以被上訴人因過失致上訴人受有傷
    害之行為，經臺灣新北地方檢察署提起公訴，及經原法院10
    8年度審交易字第860號、本院108年度交上易字第388號刑事
    判決結果，亦認被上訴人係因過失致上訴人受有挫傷等情確
    定（見原審卷第13-17頁），有上開刑事一審判決、主文公
    告查詢系統在卷可參（見原審卷第13-17、109頁），並經本
    院調取刑案卷宗核閱無誤（見本院卷第41頁），足見上訴人
    因系爭事故所受之傷害應為挫傷。
　⒉又長庚醫院於109年2月21日出具之診斷證明書，固記載上訴
    人其「右下肢麻痛」、「病人因上述症狀，於19/11/15接受
    磁振造影檢查，發現腰椎第3、4節椎間盤突出」等語（見原
    審卷第37頁），然經本院委託國立臺灣大學醫學院附設醫院
    鑑定結果認定系爭傷害為慢性退化之表現，皆與外傷無因果
    關係，判定與系爭事故無因果關係（見本院卷第199頁）；
    長庚醫院亦函覆：「病人11月15日起再至門診就診，經本院
    醫師判斷為右下肢麻痛、腰椎第3、4節椎間盤突出，因距1
    月15日之事故已相隔10個月，無法判定兩者間有因果關係」
    等語（見原審卷第299頁）。查系爭傷害之發現時間（108年
    11月15日）距系爭事故（108年1月15日）約10個月，衡情若
    系爭事故造成系爭傷害，上訴人於警詢時應無不告知之理。
    且急診病歷及108年2月1日診斷證明書均未記載系爭傷害。
    此外，上訴人就系爭傷害係因系爭事故所致乙情，並未舉證
    證明（見本院卷第228頁），堪認系爭傷害應屬慢性退化造
    成，與系爭事故並無因果關係。
　㈡又上訴人雖主張如附表「上訴範圍」、「追加」欄所示之費
    用均係因系爭傷害所產生（見本院卷第228頁），然並未舉
    證證明系爭傷害與系爭事故間具相當因果關係，既如前述，
    則其請求被上訴人賠償因系爭傷害支出之前開費用，即屬無
    據。
四、從而，上訴人依民法第184條第1項前段、第193條第1項、第
    195條第1項之規定，請求被上訴人應再給付129萬，非屬正
    當，不應准許。原審就此部分為上訴人敗訴之判決，並無不
    合。上訴意旨指摘原判決此部分不當，聲明廢棄改判，為無
    理由，應駁回其上訴。另上訴人追加請求被上訴人給付關於
    129萬元自109年3月19日起至清償日止按年息5%計算之利息
    ，及後續支出之醫藥費4215元，亦無理由，應併駁回。
五、本件事證已臻明確，兩造其餘之攻擊或防禦方法及所用之證
    據，經本院斟酌後，認為均不足以影響本判決之結果，爰不
    逐一論列，附此敘明。
六、據上論結，本件上訴及追加之訴均無理由，判決如主文。
中　　華　　民　　國　　111 　年　　4 　　月　　27　　日
              民事第五庭  
                  審判長法  官  賴劍毅
                        法  官  陳君鳳
                        法  官  邱靜琪
正本係照原本作成。
不得上訴。
中　　華　　民　　國　　111 　年　　5 　　月　　2 　　日

                        書記官  張淨卿
　　
　　　　
附表：金額（新臺幣）
編號 項目 金額 原審准駁  上訴範圍 追加 1 醫藥費 5305元 准許 2040元 3265元 4215元    駁回 3265元   2 復健費用 10萬元 准許 0元 10萬元 ✘    駁回 10萬元   3 營養費用 5萬元 准許 0元 5萬元 ✘    駁回 5萬元   4 減少勞動能力 45萬元 准許 0元 45萬元 ✘    駁回 45萬元   5 身體殘缺終身傷害 66萬6735元 准許 3萬元  68萬6735元 (於本院合併請求)  ✘    駁回 68萬6735元   6 精神慰撫金 5萬元 准許 0元  ✘    駁回 0元   合計  132萬2040元 准許 3萬2040元 129萬元 4215元    駁回 129萬元